【裁判字號】    90,上易,1319
【裁判日期】    900921
【裁判案由】    贓物
【裁判全文】
臺灣高等法院臺南分院刑事判決           九十年度上易字第一三一九號     Ｃ
      上  訴  人  臺灣雲林地方法院檢察署檢察官
      被      告  甲  ○  ○
右上訴人因被告贓物案件，不服臺灣雲林地方法院九十年度易字第一三一號中華民國
九十年七月十日第一審判決（起訴案號：臺灣雲林地方法院檢察署九十年度偵字第三
五七號），提起上訴，本院判決如左：
      主      文
上訴駁回。
      理      由
一、公訴意旨略以：被告甲○○係「順裕廢料行」負責人，明知數名不詳姓名、年籍
    之人所持有二十二公尺／平方公尺及六十公尺／平方公尺規格之電纜線總重約三
    十八公斤，係台灣電力股份有限公司（以下簡稱台電公司）所失竊之贓物，竟基
    於故買贓物之概括犯意，連續自民國（下同）八十九年七月間某日起至八月間某
    日止，在雲林縣莿桐鄉○○村○○路一之八號處，以每公斤新台幣（下同）二十
    至四十元不等之價格販入，並將上開電纜線置於前開處所內以去皮機器去皮取銅
    ，再將所取出之銅線以每公斤五十元之價格售予他人以圖利，嗣於九十年一月十
    三日下午三時五十五分許在上開處所，為警查獲，並扣得上開已去皮之銅線重約
    三十八公斤及台電公司專用之淺藍色絕緣電纜線皮一截，始悉上情。因認被告甲
    ○○涉有刑法第三百四十九條第二項之故買贓物罪嫌等語。
二、按犯罪事實應依證據認定之，無證據不得推定其犯罪事實；不能證明被告犯罪者
    ，應諭知無罪之判決，刑事訴訟法第一百五十四條、第三百零一條第一項分別定
    有明文。又犯罪事實之認定，應憑真實之證據，倘證據是否真實尚欠明確，自難
    以擬制推測之方法，為其判斷之基礎；而認定犯罪事實之證據係指足以認定被告
    確有犯罪行為之積極證據而言，該項證據自須適合於被告犯罪事實之認定，始得
    採為斷罪資料，且刑事訴訟上證明之資料，無論其為直接或間接證據，均須達於
    通常一般之人均不致有所懷疑，而得確信其為真實之程度，始得據為有罪之認定
    ，若其關於被告是否犯罪之證明未能達此程度，而有合理懷疑之存在，致使無從
    形成有罪之確信，根據「罪證有疑，利於被告」之證據法則，即不得遽為不利被
    告之認定；採用間接證據時，必其所立之證據，在直接關係上，雖僅足以證明他
    項事實，而由此他項事實，本於推理之作用足以證明待證事實者，方為適法，不
    得徒憑主觀上之推想，將一般經驗上有利被告之其他合理情況逕予排除。（最高
    法院五十三年臺上字第六五六號、二十九年上字第三一０五號、七十六年度臺上
    字第四九八六號及三十二年上字第六十七號判例參照）。
三、公訴人認被告涉有刑法第三百四十九條第二項故買贓物罪嫌，無非係以證人即台
    電公司職員陳英春之證言及其立據領回之贓物領據等資為論據。惟訊據被告甲○
    ○則堅詞否認有何故買贓物犯行，辯稱：前開電纜線，係於八十九年七月間某日
    至八月間止，由姓名年籍不詳之拾荒老人陸續載至伊所經營之順裕廢料行販賣予
    伊，並由伊以每公斤二十元之價格收購，確實不知上開電纜線為贓物等語。
四、經查：
（一）前開查獲之淺藍色絕緣皮電纜線係台電公司專用之材質，銅線規格為二十二公
      尺／平方公尺及六十公尺／平方公尺之電纜線，亦係台電公司近來失竊電纜線
      之規格，可知前開查獲之電纜線，應係台電公司失竊之贓物等情，業據證人陳
      英春於警訊時證述明確，並有贓物認領保管單一紙附卷可參，足認前開電纜線
      確屬台電公司失竊之贓物無疑。
（二）本件扣案之電纜線，重約三十八公斤，數量不多，價值亦僅有三千元，業據證
      人陳英春證述屬實，尚有由他人自廢棄工地中陸續拾得之可能。又扣案之回收
      電纜線，如係未剝去外殼絕緣皮之電纜線，一般收購價格，一公斤約二十至三
      十元，而一般收購電纜線之數量，多則一百公斤，少則二、三公斤，亦經證人
      即瑞昆行之負責人劉進恭、雲林縣廢棄物資源回收商業同業公會常務理事施進
      杉到庭證述無訛，可知被告購入前揭電纜線之價格，與市價亦屬相當，並無偏
      低。而淺藍色絕緣皮之電纜線，一般於舊貨收購場均見販售，縱為從事廢棄物
      資源回收為業之雲林縣廢棄物資源回收商業同業公會總幹事莊勝男，亦不知淺
      藍色絕緣皮之電纜線係台電公司專用之電纜線，復經證人莊勝男於原審法院到
      庭證述屬實，足見一般從事廢棄物資源回收之業者，亦不知淺藍色絕緣皮之電
      纜線，係屬台電公司之專用材質，而於收購之時能注意其來源。且扣案之電纜
      線，其外觀非新，而電纜線上亦無台電公司之中文字樣或常見之閃電標誌，僅
      從上開電纜線外觀觀之，尚無從使一般人足以識別係台電公司所專用，被告係
      「順裕廢料行」負責人，其自姓名年籍不詳之拾荒老人處陸續購得之上開扣案
      之電纜線，數量不多，尚屬拾荒人士可能自廢棄工地中拾得之數量，而每公斤
      二十元之收購價格，復與廢棄物資源回收業者收購廢棄電纜線之市價相當，且
      淺藍色絕緣皮之電纜線係屬台電公司專用材質，又非一般從事廢棄物資源回收
      業者所認識，而上開電纜線於外觀上亦無從使人識別係屬台電公司專用，是從
      被告收購上開電纜線之情形觀之，尚難認有何悖於常情。復參以被告為警查獲
      之時，部分電纜線業已剝去淺藍色絕緣皮，其餘尚未剝去淺藍色絕緣皮之電纜
      線，則與一般廢棄管線同置一處，並未另加掩飾，此有現場照片在卷可佐，衡
      諸常情，若被告確知上開電纜線為台電公司失竊之電纜線，實無不謹慎處理，
      並加以掩飾，以避他人查知之理？綜上所述，被告辯稱不知上開電纜線為贓物
      等語，應堪採信。
（三）公訴人雖以被告經營廢料行，其住宅處設置有專供去電纜線皮之機器一節，遽
      認被告以回收廢五金為業，對於電纜線來源之判斷，應較一般人有深刻之認知
      ，卻向不知名人士購買本件數量非低之來源不明物品，而認被告應知其所收購
      之電纜線為贓物一節，然查，被告係於八十八年九月七日向雲林縣政府申請營
      利事業登記，開始經營順裕廢料行，從事廢料批發買賣，是被告經營廢料行之
      期間僅一年有餘，且一般從事廢棄物資源回收之業者，亦不知淺藍色絕緣皮之
      電纜線，係屬台電公司之專用材質，而上開電纜線於外觀上亦無從使人識別係
      屬台電公司專用之電纜線，已如前述，自不得僅以被告經營廢料行、住宅處設
      有專供去電纜線皮之機器，且持有之前開電纜線係屬贓物等情，而徒憑主觀之
      推想，將一般經驗上有利被告之其他合理情況逕予排除，遽為不利被告犯罪事
      實之認定。
五、綜上所述，參互以觀，並無積極證據，足以證明被告涉有故買贓物之情事，核與
    刑法故買贓物罪之構成要件有間，此外，復查無其他證據足資認定被告確有公訴
    人所指之故買贓物犯行，因此原審以不能證明被告犯罪而諭知無罪之判決，核無
    不合，檢察官上訴意旨，仍執前詞，指摘原判決不當，並無可取，為無理由，應
    予駁回。
據上論結，應依刑事訴訟法第三百六十八條，判決如主文。
本案經檢察官吳忠賢到庭執行職務。
中    華    民    國      九十      年      九      月      二十一      日
                                  臺灣高等法院臺南分院刑事第三庭
                                      審判長法官  黃    崑    宗
                                            法官  莊    俊    華
                                            法官  林    勝    木
右正本證明與原本無異。
不得上訴。
                                      法院書記官  吳    秋    賢
中    華    民    國      九十      年      九      月     二十四       日


司法院資訊處製作；財團法人民間司法改革基金會備份。
